臺灣高雄地方法院刑事判決　　　　　　　96年度訴字第1358號
公　訴　人　臺灣高雄地方法院檢察署檢察官
被　　　告　乙○○
上列被告因違反毒品危害防制條例案件，經檢察官提起公訴（96
年度毒偵字第1843號、第1947號），被告於本院準備程序為有罪
之陳述，經合議庭裁定由受命法官依簡式審判程序獨任審理，本
院判決如下：
    主  文
乙○○施用第一級毒品，處有期徒刑柒月，減為有期徒刑參月又
拾伍日，如易科罰金，以新台幣壹仟元折算壹日；又施用第一級
毒品，處有期徒刑柒月，減為有期徒刑參月又拾伍日，如易科罰
金，以新台幣壹仟元折算壹日，扣案之第一級毒品海洛因壹包（
含包裝袋，檢驗後淨重零點零伍壹公克）沒收銷燬之。應執行有
期徒刑陸月，如易科罰金，以新台幣壹仟元折算壹日，扣案之第
一級毒品海洛因壹包（含包裝袋，檢驗後淨重零點零伍壹公克）
沒收銷燬之。
    事  實
一、乙○○前因施用毒品案件，經本院以94年度毒聲字第1052號
    裁定送觀察、勒戒，嗣因無繼續施用傾向，於民國94年9 月
    7 日執行完畢釋放，並經臺灣高雄地方法院檢察署檢察官以
    94年度毒偵字第3077號為不起訴處分確定。詎仍不知悔改，
    於前述觀察、勒戒執行完畢釋放後5 年內，復分別基於施用
    第一級毒品海洛因之犯意，於96年1 月13日18時許、96年2
    月7 日12時30分為警採尿回溯24小時之某時（不含警力拘束
    時間），在高雄市○○區○○里○○路52之3 號之住處內，
    以針筒注射之方式，施用第一級毒品海洛因2 次。嗣於96年
    1 月13日，因乙○○為毒品調驗人口，經警通知採尿送驗結
    果呈嗎啡陽性反應；及於96年2 月7 日上午11時15分許，在
    高雄縣林園鄉○○村○○路5 之9 號前，因其形跡可疑為警
    盤查，因而扣得乙○○所有之海洛因1 包（含包裝袋，檢驗
    前淨重0.084 公克；檢驗後淨重0.051 公克），且經採集尿
    液送驗結果呈嗎啡陽性反應，而查悉上情。
二、案經高雄市政府警察局小港分局報告高雄地方法院檢察署檢
    察官偵查起訴。
    理  由
一、按本案被告乙○○所犯均係死刑、無期徒刑、最輕本刑為3
    年以上有期徒刑以外之罪，其於準備程序就前揭被訴事實均
    為有罪之陳述，經受命法官告知簡式審判程序之旨，並聽取
    其與公訴人之意見後，本院認無不得或不宜改依簡式審判程
    序進行之情形，爰依刑事訴訟法第273 條之1 第1 項規定，
    裁定本件由受命法官獨任進行簡式審判程序，合先敘明。
二、上揭事實，業據被告於本院審理時供承不諱，且被告於96年
    1 月13日、96年2 月7 日，2 次為警查獲後採集尿液送驗之
    結果，均呈現嗎啡陽性反應，有高雄市立凱旋醫院96年2 月
    26日濫用藥物尿液檢驗報告（檢體編號為：J-067 號）、正
    修科技大學超微量研究科技中心96年1 月31日檢驗報告（檢
    體編號為：VＺ00000000000 號）各1 紙，及毒品危害防制條
    例嫌疑人尿液採證代碼表2 紙等在卷可參。又扣案之白色粉
    末1 包（含包裝袋，檢驗前淨重0.084 公克；檢驗後淨重0.
    051 公克），經送高雄市立凱旋醫院檢驗結果，確呈海洛因
    陽性反應，亦有該醫院96年3 月9 日高市凱醫驗字第3567號
    濫用藥物成品檢驗鑑定書1 份附卷可按，堪認係第一級毒品
    海洛因無誤，是被告上開自白應與事實相符，堪可採信。從
    而，本案事證明確，被告上開施用第一級毒品之犯行，均堪
    以認定。
三、按犯毒品危害防制條例第10條之罪，經觀察、勒戒後，認無
    繼續施用毒品之傾向，應即釋放，並為不起訴處分；認有繼
    續施用毒品之傾向者，應由檢察官聲請法院裁定令入戒治處
    所施以強制戒治，至無繼續戒治之必要，強制戒治期滿，應
    即釋放，由檢察官為不起訴處分。經觀察勒戒、強制戒治執
    行完畢釋放後，5 年內再犯第10條之罪，依93年1 月9 日修
    正施行之毒品危害防制條例第23條第2 項規定意旨，應由檢
    察官偵查起訴。經查：本件被告因施用毒品案件，經本院以
    94年度毒聲字第1052號裁定送觀察、勒戒，嗣因無繼續施用
    傾向，於94年9 月7 日執行完畢釋放，並經臺灣高雄地方法
    院檢察署檢察官以94年度毒偵字第3077號為不起訴處分確定
    。詎仍不知戒絕毒癮，於觀察、勒戒執行完畢釋放後5 年內
    ，再犯本件毒品危害防制條例第10條之罪，有臺灣高等法院
    被告前科紀錄表1 份可證，依前開規定，應予依法論科。
四、查海洛因係毒品危害防制條例第2 條第2 項第1 款所稱之第
    第一級毒品，不得非法持有及施用。核被告所為，均係犯毒
    品危害防制條例第10條第1 項之施用第一級毒品罪。被告多
    次持有第一級毒品海洛因之低度行為，皆已為施用之高度行
    為所吸收，均不另論罪。又被告前後2 次施用第一級毒品之
    犯行，犯意各別，罪名互殊，應分論併罰。公訴意旨雖認被
    告前後2 次施用第一級毒品之犯行係屬集合犯之包括一罪，
    然所謂集合犯，乃指在構成要件上本即預定有複數之同種行
    為反覆實施之犯罪，而被告前後2 次施用第一級毒品海洛因
    之犯行，雖為多次之複數行為，惟被告前後2 次為警查獲，
    相隔時間已近1 月，時間並非密接，甚而為警當場扣得毒品
    ，顯見被告為警查獲後，係另行起意購買毒品供己施用，犯
    意自已遭中斷，並未具備預先反覆實施之犯意甚為明確，故
    各該次施用毒品犯行間，本不應生集合犯或接續犯等一罪關
    係，因認公訴意旨將被告全數之施用海洛因犯行，俱以集合
    犯論以一罪，容有誤會，應予指明。爰審酌被告雖經觀察勒
    戒，卻仍未能斷戒施用毒品惡習，顯見其戒治意志不堅，缺
    乏戒絕毒癮之動機，本應從重量刑以收刑罰教化之效，惟念
    其施用毒品係對己身殘害，並未造成他人具體危害，且於犯
    後坦承犯行，態度尚稱良好等一切情狀，酌情分別量處如主
    文所示之刑。又被告本件犯罪時間均係在中華民國96年4 月
    24日以前，所犯之罪合於中華民國96年罪犯減刑條例第2 條
    第1 項第3 款所定減刑條件，應依法減輕其宣告刑2 分之1
    後，另依該條例第9 條規定並參酌被告所犯情節，教育程度
    係國中肄業、家境小康等情（見警卷調查筆錄受詢問人欄）
    ，均諭知如主文所示易科罰金之折算標準，併定其應執行刑
    及諭知易科罰金之折算標準，以資懲儆。至扣案之白色粉末
    1 包，經送驗結果，呈海洛因陽性反應，確係第一級毒品海
    洛因無誤，已如前述，應依毒品危害防制條例第18條第1 項
    前段規定沒收銷燬之；又鑑定單位一般係以傾倒之方式，將
    包裝袋內之毒品倒出而與包裝袋分離而稱重，必要時，輔以
    刮杓刮取袋內毒品，然無論依何種方式分離，包裝袋內均有
    極微量之毒品殘留，業經法務部調查局以93年3 月19日調科
    壹字第09300113060 號函釋在案，並為本院職務上已知之事
    實，足認本件用以包覆扣案海洛因之包裝袋，其內含有極微
    量第一級毒品海洛因殘留而無法析離，應整體視為扣案之第
    一級毒品海洛因，不問屬於犯人與否，併予沒收銷燬。至於
    鑑驗耗用之毒品既已滅失，自無庸宣告沒收銷燬，附此敘明
    。
五、另檢察官聲請併辦意旨略以（96年度毒偵字第3150號）：被
    告乙○○明知海洛因係毒品危害防制條例第2 條第2 項第1
    款明定之第一級毒品，不得施用或持有，仍於前述觀察勒戒
    執行完畢後5 年內，基於施用第一級毒品海洛因之犯意，於
    96年2 月15日19時許為警採尿回溯24小時之某時（不含警力
    拘束時間），在不詳地點，以不詳方式施用第一級毒品海洛
    因1 次；嗣於96年2 月15日18時許，在高雄市前鎮區興仁公
    園廁所外為警當場查獲，經其同意採尿送驗結果呈海洛因代
    謝物之嗎啡陽性反應，始悉上情，上開犯行與本案係基於單
    一犯意而反覆實施同種類之行為，係屬實質上一罪關係，基
    於審判不可分原則，應為起訴效力所及，而應併予審理等語
    。然查，按依刑法第56條修正理由之說明，謂「對繼續犯同
    一罪名之罪者，均適用連續犯之規定論處，不無鼓勵犯罪之
    嫌，亦使國家刑罰權之行使發生不合理之現象。」「基於連
    續犯原為數罪之本質及刑罰公平原則之考量，爰刪除有關連
    續犯之規定」等語，即係將本應各自獨立評價之數罪，回歸
    本來就應賦予複數法律效果之原貌。因此，就刑法修正施行
    後多次施用毒品之犯行，採一罪一罰，始符合立法本旨。於
    刑法修正施行前連續施用毒品部分，應依刑法第2 條第1 項
    之規定，適用修正前連續犯之規定論以一罪；刑法修正施行
    後之多次施用犯行，除符合接續犯之要件外，則應一罪一罰
    ，再就刑法修正施行後之數罪，與修正前依連續犯規定所論
    之一罪，數罪併罰，合併定其應執行之刑（最高法院96年度
    第9 次刑事庭會議決議參照）。被告所犯本件施用毒品之罪
    名為警查獲時間，與併案部分被告為警查獲之時間已相隔1
    週以上，復查無其他證據足資證明被告於此期間內有接續施
    用毒品之犯行，故檢察官聲請併辦部份自無集合犯等實質上
    一罪關係，非起訴效力所及，本院自無從併予審理，應退由
    檢察官另行偵查處理。
據上論斷，應依刑事訴訟法第273 條之1 第1 項、第299 條第1
項前段，毒品危害防制條例第10條第1 項、第18條第1 項前段，
刑法第11條、第41條第1 項前段、第2 項、第51條第5 款，中華
民國96年罪犯減刑條例第2 條第1 項第3 款、第7 條、第9 條，
判決如主文。
本案經檢察官甲○○到庭執行職務。
中　　華　　民　　國　　96　　年　　10　　月　　24　　日
                  刑事第十四庭  法　官  鄭凱文
以上正本證明與原本無異。
如不服本判決應於收受本判決後10日內向本院提出上訴書狀，並
應敘述具體理由，如未敘述上訴理由者，應於上訴期間屆滿後20
日內補提理由書狀於本院（均須按他造當事人之人數附繕本）「
切勿逕送上級法院」。
中　　華　　民　　國　　96　　年　　10　　月　　25　　日
                                書記官  林慧芬
附錄本件論罪科刑之法條：
毒品危害防制條例第10條
施用第一級毒品者，處6 月以上5 年以下有期徒刑。
施用第二級毒品者，處3 年以下有期徒刑。
